臺灣高雄地方法院刑事判決　　　　　　　96年度易字第1789號
聲　請　人　臺灣高雄地方法院檢察署檢察官
被　　　告　丁○○
上列被告因竊盜案件，經檢察官聲請以簡易判決處刑（96年度速
偵字第192 號），本院依通常程序審理，判決如下：
    主  文
丁○○無罪。
    理  由
一、聲請簡易判決處刑意旨略以：被告丁○○意圖為自己不法所
    有，於民國96年4 月16日下午5 時30分許，駕駛大貨車1 輛
    （未掛車牌、引擎號碼為8DC0000000號），其上載有挖土機
    1 部（廠牌KOBELCO、型號SK－120），至高雄縣茂林鄉萬山
    村濁口溪萬山2 號吊橋下方，以上開挖土機竊取濁口溪溪床
    上大溪石1 顆（長2.2 公尺、寬1.3 公尺、高0.9 公尺），
    得手後以上開大貨車載離現場。嗣於行經高雄縣茂林鄉茂林
    村「高132 縣道」2 公里處時，經巡邏員警攔檢並通知經濟
    部水利署第七河川局人員到場會勘指認，而查獲上情。因認
    被告涉有刑法第320 條第1 項之竊盜罪嫌等情。
二、按犯罪事實應依證據認定，無證據不得認定犯罪事實；不能
    證明被告犯罪或其行為不罰者，應諭知無罪之判決，刑事訴
    訟法第154 條第2 項、第301 條第1 項分別定有明文。次按
    事實之認定，應憑證據，如未能發現相當證據，或證據不足
    以證明，自不能以推測或擬制之方法，為裁判基礎；且認定
    不利於被告之事實須依積極證據，苟積極證據不足為不利於
    被告事實之認定時，即應為有利於被告之認定；另認定犯罪
    事實所憑之證據，雖不以直接證據為限，間接證據亦包括在
    內，然而無論直接證據或間接證據，其為訴訟上之證明，須
    於通常一般之人均不致有所懷疑，而得確信其為真實之程度
    者，始得據為有罪之認定，倘其證明尚未達到此一程度，而
    有合理之懷疑存在而無從使事實審法院得有罪之確信時，即
    應由法院為諭知被告無罪之判決（最高法院40年臺上字第86
    號、30年臺上字第816 號、76年臺上字第4986號判例意旨參
    照）。又按竊盜罪之成立，以行為人主觀上有不法所有之意
    圖為必要；所謂不法所有，係指永久排除所有人之所有權，
    而不法取得他人之物，據為自己或第三人所有而言。如無不
    法所有之意圖，取得他人之物為一時之用，而享有其持有物
    之利益者，或得謂之使用竊盜，則與刑法上之竊盜罪有別（
    88年度臺上字第1432號、87年度臺上字第1393號、87年度臺
    上字第1205號判決意旨參照）。
三、本件聲請簡易判決處刑意旨認被告涉有竊盜罪嫌，係以被告
    於偵查中認罪、證人即經濟部水利署第七河川局人員甲○○
    於警詢中之證述、贓物認領保管單、現場採證照片及扣案貨
    車、挖土機、溪石等，為其主要論據。訊據被告堅決否認有
    何竊盜犯行，辯稱：其受雇駕駛挖土機施作高雄縣茂林鄉濁
    口溪之護岸復建工程，於當日駕駛貨車載運工人及工程材料
    、工具，涉水渡溪到達對岸之工程地點，卸下工人及材料、
    工具後，為趕赴另一工程地點，再次駕駛貨車涉水渡溪欲返
    回公路，惟駛入溪中時發現空車重量不足，因浮力而無法前
    進，經工人指點，乃挖取大溪石1 顆置於車上，增加重量以
    順利渡溪，非為竊取溪石等語。經查：
(一)本判決所引用之證據資料，關於傳聞證據部分，除符合刑事
    訴訟法第159 條之1 至4 或其他傳聞例外之規定，本得作為
    證據外，餘均經被告及檢察官於審理中同意作為證據，本院
    審酌各該證據作成之情況，認以之為證據均無不當，依同法
    第159 條之5 第1 項規定，均得作為證據，合先敘明。
(二)被告所辯其係受雇於承包商「大全土木包工業」，負責駕駛
    挖土機施作承包之高雄縣茂林鄉濁口溪上游之「塞札勒護岸
    災害復建工程」（工程地點在萬山村河段）及濁口溪下游之
    「茂林谷護岸災害復建工程」（工程地點在情人谷河段）等
    情，業據其提出各該工程契約書在卷可稽（本院卷第17至24
    頁）。其於96年4 月16日上午原與臨時雇工乙○○、己○○
    、魯戊○○在濁口溪下游情人谷溪岸施作護岸工程，由3 名
    臨時雇工負責種植邊坡植生，被覆椰纖網等人工合成材料後
    ，再由被告駕駛挖土機挖砂回填。及當日下午，復依承包商
    指示駕駛貨車載送上開3 名臨時雇工，並載運護岸工程所需
    之椰纖網等材料、鋤頭等手工具及挖土機，前往上游萬山村
    河段施作另一護岸工程等情，亦據證人即上開3 名臨時雇工
    乙○○、己○○、魯戊○○於本院審理時證述明確。證人乙○○證稱：我們早上在茂林的情人谷那邊種草，下午老闆（
    承包商）叫我們到萬山那邊種草，我們帶著草及種草的工具
    ，搭丁○○所駕駛的貨車渡溪到萬山工地，因為徒步沒有辦
    法渡溪。我們過溪後，將草及工具從車上卸下，司機丁○○
    開車過溪到另一處工地，但是載運的東西都卸下了，車子太
    輕，開到水裡跑不動，當時水深約及我的腰部（經當庭測量
    為105 公分），司機丁○○下車察看，因為車子距離我們已
    經很遠了，我們比手勢教他拿顆石頭放上去增加重量，就可
    以渡溪過去。然後我們就繼續工作，沒有注意車子的事情等
    語（本院卷第39至42頁），核與證人己○○、魯戊○○於本
    院證述情節大致相符（本院卷第43至50頁），應堪採信。足
    見被告辯稱係因空車重量過輕，因溪水浮力致車輛無法渡溪
    ，經工人指點挖取溪石置於車上增加重量後，始順利渡溪等
    語，信而有徵，應非子虛，應認其挖取溪石置於貨車，並無
    不法所有意圖甚明。
(三)又扣案之挖土機重量為11,800公斤，業據被告提出進口報單
    1 份在卷可參（本院卷第16頁），如負載於貨車上涉水渡溪
    ，以溪底鬆軟砂石之溪床，自難承受遠逾11公噸之重量，必
    然陷入泥沼而動彈不得，足認被告所辯於載運工人及材料、
    工具渡溪時，係先將挖土機卸下停在溪邊，待貨車過溪後，
    再游泳渡溪將挖土機開過來。嗣因接獲承包商指示須趕赴另
    處工地，乃先駕駛貨車渡溪，惟因空車重量過輕無法前進，
    遂下車游回工地，操作挖土機挖取溪石壓車，並開車過溪後
    ，再游回溪中將挖土機開回等情，與社會通常經驗並無不合
    。參以證人己○○於審理中另證稱：丁○○載我們到萬山工
    地後，要回情人谷工地，須沿「高132 號縣道」行駛，途中
    會經過（高雄縣政府警察局六龜分局）茂林分駐所。我們隔
    天還要回情人谷工地工作，該處工地也必須渡溪等語（本院
    卷第45、46頁）；證人魯戊○○復證稱：我記得在濁口溪下
    游情人谷那邊工作約1 週，至於在上游萬山那邊工作幾天則
    已經不記得了，丁○○載我們過溪則僅有在萬山那一次。濁
    口溪上游萬山工地那邊溪水深度較深，以我的身高為148 公
    分來說，水深約及我的腋下高度，至於下游情人谷工地那邊
    的河床較寬，水比較淺等語（本院卷第48、49頁），足認被
    告所辯其游回溪中開回挖土機後，因天色已晚，且於游泳往
    返兩岸數回後，深感疲累，又慮及仍須駕車渡溪前往情人谷
    工地，溪石仍有壓車增重之作用，怠於將溪石放回溪中，而
    逕行載離等情，亦非無稽。況被告隨後果於行經高雄縣政府
    警察局六龜分局茂林分駐所（下稱茂林分駐所）前，為警攔
    檢查獲，且觀諸查獲時之採證照片（警卷第25頁），所挖取
    之溪石1 顆，係置於貨車之車斗上，緊夾於所載挖土機與貨
    車車頭之間，其上並無覆蓋任何帆布或其他掩蔽物，車斗亦
    無邊欄，可清楚看見車上所載之溪石。而被告在上開二處工
    地工作非僅1 日，已往返情人谷及萬山工程地點數回，當明
    知茂林分駐所乃途中必經之處，倘被告果有意圖不法所有之
    竊盜犯意，衡情豈有毫無遮掩而載運溪石大方經過茂林分駐
    所，不畏為警察覺之理，顯不合於常情，益徵其所辯係為下
    次渡溪壓車之用，而未將溪石擲回溪床，逕行載離，非為竊
    取據為己有等語，足堪採信，難認有何不法所有之意圖。
(四)又被告於偵查中，始終堅稱挖取溪石置於車上，係為增加貨
    車重量以順利渡溪等語（偵卷第5 、6 頁），嗣於偵訊之末
    ，經檢察官訊問：「為何明知砂石不是自己的，要將砂石搬
    走？」，仍答稱：「因為水深，要增加車子的重量」等語；
    經檢察官再訊問：「是否承認偷石頭？」，則點頭答稱：「
    我承認我有偷石頭」等語（偵卷第6 頁），足見其雖認罪（
    竊盜罪），惟始終否認有何不法所有意圖，顯係因不知竊盜
    罪之成立，須以主觀上有不法所有意圖為其要件，誤認將不
    屬自己所有之溪石載離，即構成竊盜罪，故而認罪，益徵其
    並非臨訟圖卸，虛詞狡辯之徒，又其認罪之表示既因誤認其
    行為乃法所禁止，又未承認確有主觀犯意，即不得謂為自白
    ，遽為其不利之認定。
四、綜上所述，本件檢察官所舉上開證據，均不足證明被告對於
    上開溪石，主觀上確有永久排除所有人之所有權，據為自己
    所有之不法所有意圖，而未能使通常一般之人均不致有所懷
    疑，確信被告主觀上確有竊取溪石之不法所有意圖一事為真
    實，仍存有被告可能僅係取石壓車渡河，非為據為己有之合
    理懷疑，且本院依現存卷證，亦查無其他積極證據足認被告
    確係基於意圖為自己不法所有之竊盜犯意，而竊取本件溪石
    ，即與竊盜罪之要件未合，自不得以該罪名相繩。本件被告
    取石壓車渡河，對於溪石既無不法所有之意圖，揆諸前開說
    明，自屬行為不罰，應諭知被告無罪之判決。
據上論斷，應依刑事訴訟法第301 條第1 項，判決如主文。
本案經檢察官丙○○到庭執行職務。
中　　華　　民　　國　　96　　年　　7 　　月　　25　　日
                  刑事第六庭    審判長法　官  曾逸誠
                                      法  官  王  琁
                                      法  官  林柏壽
以上正本證明與原本無異。
如不服本判決，應於判決送達後10日內，向本院提出上訴狀。
中　　華　　民　　國　　96　　年　　7 　　月　　25　　日
                                      書記官  林國龍
